最高法院刑事判決　　　　　　　　　　　　　　　八十六年度台上字第六五五二號
　　上　訴　人　甲○○
　　　　　　　　丙○○
　　　　　　　　丁○○
　　　　　　　　乙○○
右上訴人等因重利案件，不服台灣高等法院台中分院中華民國八十五年十月十五日第
二審判決（八十五年度上訴字第一五二六號，起訴案號：台灣台中地方法院檢察署八
十五年度偵字第二七三六、三一七八號），提起上訴，本院判決如左：
    主  文
上訴駁回。
    理  由
按刑事訴訟法第三百七十七條規定，上訴於第三審法院，非以判決違背法令為理由，
不得為之。是提起第三審上訴，應以原判決違背法令為理由，係屬法定要件。如果上
訴理由狀並未依據卷內訴訟資料，具體指摘原判決不適用何種法則或如何適用不當，
或所指摘原判決違法情事，顯與法律規定得為第三審上訴理由之違法情形，不相適合
時，均應認其上訴為違背法律上之程式，予以駁回。本件上訴意旨略稱：(一)民法物權
編關於質權之規定，於當舖不適用之，民法物權編施行法第十四條定有明文。原判決
認上訴人等收當金文斌等人之汽車，並未占有該車，不生典當效力，不能適用當舖業
得收月息九分之規定，適用法則顯有違誤。且對上訴人等收取車子每日租金新台幣（
下同）一百元，未違當舖業收息之限制，亦未調查，均係證據調查未盡及判決理由不
備。(二)上訴人乙○○非金吉利當舖之股東，丁○○亦非當舖職員，丙○○則受僱於人
，聽命行事，自均非重利罪之共同正犯，原判決對有利上訴人等之證據不採，未明
理由，自有未合。(三)原判決徒憑共同被告丁○○警訊之自白為有罪之唯一證據，顯違
證據法則云云。
惟查本件原判決認定上訴人甲○○經營金吉利汽車借款當舖，上訴人乙○○為股東，
並提供存摺供使用，上訴人丁○○為會計，上訴人丙○○擔任主任，四人共同乘人急
迫放款與人，取得月息百分之十至十二與原本顯不相當之重利，並以之為業等情。因
而維持第一審論處上訴人常業重利罪刑之判決，駁回其等在第二審之上訴，已詳認
定犯罪事實之依據及憑以認定之理由，並對甲○○所辯其係合法經營當舖業，依規定
收月息百分之九，另加每日一百元之停車費，並非重利行為，另三上訴人，不知呂某
所為，丁○○、乙○○並非會計或股東各等詞，如何不足採信，詳加指駁，從形式上
觀察，原判決並無任何違背法令之處。按當舖業所營典當行為，本即屬質權，雖民法
物權編施行法第十四條定有關於質權之規定，於當舖不適用之規定，主要係為排除民
法第八百九十三條第二項「流質契約之禁止」之適用，如與當業質本質不抵觸，難謂
所有有關質權之規定，均不適用於典當業（依當舖業管理規則規定，收當不僅須占有
典當物，為要物契約，且須交付當票，更屬要式契約），則原判決認上訴人等既未占
有汽車，不能適用當舖業月息百分之九之規定，尚非全然無見。且上訴人等確收月息
超過百分之十，未含其他費用（停車費等），已據證人蔡文欽、金文斌、蘇裕昌供證
無訛，觀諸卷附資料亦無停車費之記載，所辯顯為事後卸責之詞，原判決理由一之(二)
闡述甚詳，核無不合，自無證據調查未盡或理由不備可言。上訴人乙○○、丁○○、
丙○○三人參與犯罪，亦經譚女在警訊中供認不諱，與蔡文欽等人所述相符，又有客
戶資料帳本、報紙廣告收據、空白本票、汽車借款契約切結書空白表等可按，並非徒
憑丁○○一人之自白為唯一依據，其認定三人為共同正犯，亦已明其依憑，均無不
合。上訴意旨任憑己見，重複前詞，對原審採證、認事之職權行使，任意指摘，或仍
為事實上之爭執，自與法律規定得為第三審上訴理由之違法情形，不相適合，其上訴
違背法律上之程式，應予駁回。
據上論結，應依刑事訴訟法第三百九十五條前段，判決如主文。
中      華      民      國    八十六    年     十一     月     十一     日
                              最高法院刑事第九庭
                                  審判長法官  謝  家  鶴
                                        法官  羅  一  宇
                                        法官  花  滿  堂
                                        法官  陳  世  淙
                                        法官  劉  介  民
      右正本證明與原本無異
                                              書  記  官
中      華      民      國    八十六    年     十一     月     十五     日
